臺灣新北地方法院民事裁定
111年度消債更字第61號
聲  請  人  黃慈薇  
代  理  人  邱瓊儀律師（法律扶助律師）
上列當事人因消費者債務清理事件，聲請更生，本院裁定如下：
    主  文
聲請人甲○○自中華民國一一一年七月五日上午十一時起開始更生
程序。
命司法事務官進行本件更生程序。
    理  由
一、按債務人不能清償債務或有不能清償之虞者，得依本條例所
    定更生或清算程序，清理其債務。本條例所稱消費者，係指
    5年內未從事營業活動或從事小規模營業活動之自然人。債
    務人無擔保或無優先權之本金及利息債務總額未逾新臺幣（
    下同）1,200萬元者，於法院裁定開始清算程序或宣告破產
    前，得向法院聲請更生，消費者債務清理條例（下稱消債條
    例）第3條、第2條第1項、第42條第1項分別定有明文。又債
    務人對於金融機構負債務者，在聲請更生或清算前，應向最
    大債權金融機構請求協商債務清償方案，或向其住、居所地
    之法院或鄉、鎮、市、區調解委員會聲請債務清理之調解，
    亦為消債條例第151條第1項所明定。另法院開始更生程序之
    裁定，應載明其年、月、日、時，並即時發生效力。法院裁
    定開始更生或清算程序後，得命司法事務官行更生或清算程
    序，消債條例第45條第1項、第16條第1項前段亦分別著有明
    文。
二、本件聲請意旨略以：聲請人無力清償債務，致前置調解不成
    立，有不能清償債務之情事，爰依法聲請裁定准予更生等語
    。
三、本院之判斷：
  ㈠聲請人無擔保或無優先權債務總額約686,967元，業據債權人
    中國信託商業銀行、國泰世華商業銀行、聯邦商業銀行、台
    新國際商業銀行陳報在卷（見本院110年度司消債調字第968
    號卷【下稱調解卷】第25頁、第26頁、本院卷第71頁），未
    逾1,200萬元，於法相合。
  ㈡聲請人曾向法院聲請債務清理調解，惟調解不成立，業經本
    院依職權調取相關調解卷宗核閱無訛，是本件更生聲請可否
    准許，所應審究者為其現況有無不能清償債務或有不能清償
    之虞等情事。
  ㈢聲請人名下除車牌號碼000-000號機車（民國88年9月出廠）
    ，別無其他不動產、動產、金融商品之投資，業據其陳明在
    卷，並有全國財產稅總歸戶財產查詢清單、稅務電子閘門財
    產所得調件明細表、集保戶往來參加人明細資料表（含帳號
    ）、保管帳戶客戶餘額表、客戶存券異動明細表、投資人於
    各專戶無資料明細表、投資人於清算交割銀行未開戶明細表
    可按（見調解卷第14頁、本院卷第59頁至第62頁、第79頁至
    第87頁）。另聲請人為要保人之有效保單，有5筆具解約金
    、保單價值準備金或保單帳戶價值各69,115元、127,244元
    、133,844元、12,485元、41,814元，合計為384,502元，有
    中華民國人壽保險商業同業公會保險業通報作業資訊系統資
    料查詢結果表、康健人壽保單內容及帳戶價值資料查詢結果
    、南山人壽保單價值準備金一覽表及保單帳戶價值一覽表可
    考（見本院卷第99頁、第105頁至第109頁）。
　㈣聲請人自110年12月起任職天華管理顧問有限公司，每月薪資
    24,000元，另每月領有租金補助4,000元，有勞工保險被保
    險人投保資料表、第一銀行、新店中正郵局帳戶交易明細可
    查（見本院卷第43頁至第56頁、第111頁至第117頁、第147
    頁至第155頁），足認聲請人聲請更生後目前每月可支配處
    分之收入為28,000元（計算式：24,000元＋4,000元）。
  ㈤按債務人必要生活費用，以最近1年衛生福利部或直轄市政府
    所公告當地區每人每月最低生活費1.2倍定之。債務人聲請
    更生或清算時所提財產及收入狀況說明書，其表明每月必要
    支出之數額，與本條例第64條之2第1項、第2項規定之認定
    標準相符者，毋庸記載原因、種類及提出證明文件，消債條
    例第64條之2第1項及消債條例施行細則第21條之1第3項分別
    定有明文。參以111年度新北市每人每月最低生活費用15,80
    0元，依此每人每月生活所必需之費用應為18,960元，而聲
    請人主張其個人每月必要生活費用共24,250元（計算式：電
    費1,100元＋水費250元＋聲請人及2名未成年子女同住租金支
    出14,000元＋膳食費7,500元＋瓦斯費600元＋手機費800元），
    衡酌目前社會經濟消費情形，及考量聲請人負欠債務，理應
    盡可能撙節開支，因認聲請人提列之費用金額在20,000元範
    圍內，始屬合理。又受扶養權利者，以不能維持生活而無謀
    生能力者為限。前項無謀生能力之限制，於直系血親尊親屬
    ，不適用之，民法第1117條定有明文。受扶養者之必要生活
    費用，準用消債條例第1項規定計算基準數額，並依債務人
    依法應負擔扶養義務之比例認定之，為消債條例第64條之2
    第2項所明定。聲請人有2名未成年子女，各101年8月、102
    年9月出生，足認聲請人該2名未成年子女無謀生能力且不能
    維持生活，而有扶養之必要，依民法第1089條第1項規定，
    聲請人應與該2名未成年子女之父共同負擔扶養費，而聲請
    人主張該2名未成年子女每月必要生活費用共18,000元為可
    取，扣除該2名未成年子女每月各領有兒少補助2,047元共4,
    094元，有聲請人新店中正郵局帳戶交易明細可憑（見本院
    卷第147頁至第155頁），應認聲請人就該2名未成年子女每
    月應負擔之扶養費為6,953元【計算式：（18,000元-4,094
    元）2】。
  ㈥依聲請人現況之財產、信用、勞力、收支狀況等清償能力綜
    合判斷，其每月可支配處分之收入28,000元，扣除其個人每
    月必要支出20,000元及應負擔之扶養費6,953元後，僅餘1,0
    47元，縱以聲請人上開解約金等清償後，仍有302,465元之
    債務未獲清償，以聲請人上揭每月收入支出之餘額清償，仍
    須289個月始能清償完畢，堪認聲請人目前客觀上處於欠缺
    清償能力而不足以清償其無擔保或無優先權債務之經濟狀態
    ，符合消債條例第3條所定債務人不能清償債務或有不能清
    償之虞之要件。
四、綜上所述，本件聲請人為一般消費者，其所負無擔保或無優
    先權債務未逾1,200萬元，而有不能清償債務之情事，且未
    經法院裁定開始清算程序或宣告破產，復查無消債條例第6
    條第3項、第8條或第46條各款所定駁回更生聲請之事由存在
    ，則聲請人聲請更生，洵屬有據，應予准許，爰裁定如主文
    ，並命司法事務官進行本件更生程序。至於聲請人於更生程
    序開始後，應另提出足以為債權人會議可決或經法院認為公
    允之更生方案以供採擇，俾免更生程序進行至依消債條例第
    61條規定應行清算之程度，附此敘明。
五、依消債條例第11條第1項、第45條第1項、第16條第1項，裁
    定如主文。
中　　華　　民　　國　　111 　年　　7 　　月　　5 　　日
                  民事第六庭  法　官　陳佳君
以上正本係照原本作成。　　　　　　　
本件不得抗告。
本裁定已於111年7月5日上午11時公告。　　　　　　　　　
中　　華　　民　　國　　111 　年　　7 　　月　　5 　　日
                              書記官  李淑卿